【裁判字號】    92,上訴,377
【裁判日期】    920314
【裁判案由】    毒品危害防制條例等
【裁判全文】
臺灣高等法院刑事判決                            九十二年度上訴字第三七七號
    上  訴  人
    即  被  告  甲○○
    公設辯護人  本院公設辯護人
右上訴人因毒品危害防制條例等案件，不服臺灣桃園地方法院九十一年度訴字第三九
０號，中華民國九十一年十一月十二日第一審判決（起訴案號：臺灣桃園地方法院檢
察署九十一年度偵字第一二四五號），提起上訴，本院判決如左：
    主  文
上訴駁回。
    事  實
一、甲○○明知俗稱搖頭丸之「Ｎ-α-二甲基-3,4-(亞甲二氧基)苯乙基胺」（ＭＤ
    ＭＡ）列屬毒品危害防制條例第二條所稱之第二級毒品，並屬於懲治走私條例公
    告「管制物品項目及其數額」甲項第四款之管制進出口物品，惟因經濟窘困，竟
    受真實姓名、年籍不詳綽號「阿鴻」之成年男子之委託，同意接受「阿鴻」提供
    免費之印尼峇里島來回機票、膳宿，及事成後給付新台幣（下同）五萬元之代價
    ，為其運輸第二級毒品ＭＤＭＡ進入國內，協議既定。二人遂共同基於運輸及私
    運屬管制進出口物品之第二級毒品ＭＤＭＡ進入國內之犯意聯絡與行為分擔，由
    甲○○於九十一年一月十日經桃園中正國際機場搭機前往印尼峇里島後，有一真
    實姓名年籍均不詳，綽號「阿勇」之印尼籍成年男子前來接機並安排住宿即先行
    離去，迨同年月二十日十二時許，該男子帶毛重一千三百六十六公克之第二級毒
    品ＭＤＭＡ，至甲○○居住飯店內交予甲○○，並協助甲○○將上開毒品繫在其
    小腹前及左右大腿後側（公訴人誤載為兩腿內側），再將甲○○送往機場，而甲
    ○○則由印尼峇里島國際機場搭乘中華航空公司ＣＩ－六八八號班機，於同年月
    日二十二時三十分許抵達我國中正國際機場，以此方式私運第二級毒品ＭＤＭＡ
    之管制物品進口，嗣經財政部台北關稅局人員查覺有異後，為該局人員當場查獲
    ，並在其小腹前及左右大腿後側搜得其所運輸之第二級毒品ＭＤＭＡ三袋毛重一
    千三百六十六公克（驗餘淨重一二六六．八五公克），供其共同犯罪所用之鬆緊
    帶四個及束褲一件。
二、案經法務部調查局桃園縣調查站移送台灣桃園地方法院檢察署檢察官偵查起訴。
    理  由
一、訊據上訴人即被告甲○○固坦承於右述時地受綽號「阿鴻」之成年男子委託，攜
    帶扣案之藥物返國而為警查獲，惟否認有何運輸第二級毒品之犯行，辯稱：僅知
    該等物品係類似搖頭丸之禁藥，帶進來僅會被沒收而已，不知係毒品，否則也不
    會同意攜帶云云。惟查：
    (一)被告於法務部桃園縣調查站初訊時即坦認：．．．九十一年初自稱阿鴻者來電
      表示其係小傑的朋友，其將提供伊赴峇里島來回機票並提供食宿，請伊幫其攜
      帶搖頭丸回台灣，將可獲得酬勞五萬元，伊因經濟欠佳始答應其委託等語綦詳
      （參見臺灣桃園地方法院檢察署九十一年度偵字第一二四五號偵查卷第三頁）
      ，嗣並於檢察官偵訊時自承：扣案物九十一年元月初有一自稱阿鴻者來電詢問
      要不要去，伊說無所謂．．．扣案物品伊只知道是毒品等語在卷（參見上開偵
      查卷第十四頁正反面），且於原審聲請羈押訊問中，經法官提示上開筆錄並告
      以要旨調查後，仍供認前揭所言屬實，並自承有替人帶搖頭丸入境來台（原審
      九十一年聲羈字第三三號卷第四頁、第五頁），是被告於犯案之初即明知所攜
      帶入境者為搖頭丸之毒品，至為灼然。
    (二)被告挾帶入境之不明藥丸，經送鑑定結果，均檢出含有第二級第八十三項毒品
      ＭＤＭＡ成分，合計淨重一二六六．八五公克（包裝重一０五．一一公克），
      平均純度百分之四六．五二，純質淨重五八九．三四公克，亦有法務部調查局
      九十一年五月三十一日調科壹字第０九一二三０四七二二０號檢驗通知書、行
      政院衛生署管制藥品管理局（九一）管檢字第一０四七三一號檢驗成績書各一
      紙存卷足參（原審卷第八十七頁、第一０七頁），又扣案藥丸在未檢驗前毛重
      一千三百六十六公克，均無製造廠商、成分標示、服用年限，如此數量龐大之
      藥丸，毫無有如上述之標示，凡一般人遇此狀況，鮮有不疑該等藥丸是否為合
      法藥物之理，參諸本件被告係將該等藥丸以膠帶分別綁於小腹前及左右大腿後
      側通關，其意在避免通關時為海關人員檢驗查出，亦甚為明顯，被告倘無毒品
      之認知，孰能置信？況俗稱搖頭丸之ＭＤＭＡ係第二級毒品，業經政府公告多
      時，並經傳播媒體廣為宣傳，被告既明知所攜帶入境者為類似搖頭丸之禁藥，
      豈有不知其係毒品之理，所辯核屬卸責之詞，自無可取。
    (三)此外，復有台北關稅局扣押貨物、運輸工具收據及搜索筆錄一紙在卷可稽，與
      第二級毒品ＭＤＭＡ藥丸三袋（總計毛重一千三百六十六公克，驗餘淨重一二
      六六．八五公克）、供其共同犯罪所用之鬆緊帶四個及束褲一件扣案可證。
    綜上所述，本件事證明確，被告所辯為卸責之詞，不足採信，其犯行堪以認定。
二、按「Ｎ-α-二甲基-3,4-(亞甲二氧基)苯乙基胺」（ＭＤＭＡ）為毒品危害防制
    條例第二條所稱之第二級毒品。又第二級毒品，業據行政院於八十八年四月十四
    日公告修正為懲治走私條例第二條第四項規定公告之「管制物品項目及其數額」
    甲項第四款之物品，並自同年月十六日起實施。次按行為後法律有變更者，適用
    裁判時之法律，但裁判前之法律有利於行為人者，適用最有利於行為人之法律，
    刑法第二條第一項定有明文。查本件被告行為後，懲治走私條例第二條第一項規
    定已於九十一年六月二十六日修正公布，並自同年月二十八日生效施行，而該條
    文修正後係規定：「私運管制物品進口、出口逾公告數額者，處七年以下有期徒
    刑，得併科新臺幣三百萬元以下罰金。」，以之與修正前懲治走私條例第二條第
    一項所規定：「私運管制物品進口、出口逾公告數額者，處七年以下有期徒刑，
    得併科新臺幣二十萬元以下罰金。」相比較，最重法定本刑均為有期徒刑七年，
    惟就得併科罰金刑部分已自新臺幣二十萬元以下罰金提高為新臺幣三百萬元以下
    罰金，是修正前即裁判前之法律顯較有利於被告，自應依刑法第二條第一項但書
    規定，適用修正前懲治走私條例第二條第一項之規定。核被告私運管制進出口之
    含「Ｎ-α-二甲基-3,4-(亞甲二氧基)苯乙基胺」（ＭＤＭＡ）成分之搖頭丸入
    境，係犯修正前懲治走私條例第二條第一項之私運管制物品罪及毒品危害防制條
    例第四條第二項之運輸第二級毒品罪。被告與綽號「阿鴻」之成年男子，就上開
    犯行，有犯意之聯絡，行為之分擔，均為共同正犯。又其以一行為觸犯運輸第二
    級毒品及私運管制物品二罪名為想像競合犯，應從一重之運輸毒品罪論處。其持
    有第二級毒品之低度行為，應為運輸之高度行為所吸收，不另論罪。原審辯護意
    旨雖認被告於桃園縣調查站供稱係楊世皇要被告至印尼峇里島挾帶第二級毒品Ｍ
    ＤＭＡ，並經法院調取楊世皇之戶籍謄本，證明確有其人，被告應已供出毒品之
    來源等語，惟經原審傳訊證人楊世皇到庭僅坦言有給綽號「阿鴻」者被告電話，
    然否認與本案有關（原審卷第一六六頁），雖經原審調閱證人所使用之0000
    000000行動電話門號通聯紀錄，於九十一年一月二十一日零時十八分十四
    秒及同日零時五十二分三秒，確有撥打至被告使用之0000000000行動
    電話門號之紀錄，然此亦不足證明楊世皇即為毒品之來源，是本件尚未因被告到
    案供述毒品來源而破獲其前手，自可認定，被告尚不合於毒品危害防制條例第十
    七條之減輕刑罰之要件，併此敘明。
三、原審以被告罪證明確，依毒品危害防制條第四條第二項、第十八條第一項前段、
    第十九條第一項，修正前懲治走私條例第二條第一項、第十一條，刑法第十一條
    前段、第二條第一項但書、第二十八條、第五十五條規定，並於審酌被告素行，
    犯罪之動機、目的，因一時貪利，所攜帶入境之ＭＤＭＡ數量龐大，若流入市面
    ，將嚴重戕害我國人民身心健康，及其生活狀況、智識程度、犯罪後態度等一切
    情狀量處有期徒刑柒年。並以扣案第二級毒品ＭＤＭＡ三袋（驗餘淨重一二六六
    ．八五公克）係查獲之毒品，應依毒品危害防制條例第十八條第一項前段規定沒
    收銷燬之，另扣案之鬆緊帶四個及束褲一件，係包裝及運送ＭＤＭＡ之物品，均
    屬供被告共同運輸毒品所用之物，則應依毒品危害防制條例第十九條第一項規定
    宣告沒收。經核原判決認事用法，並無不合，量刑亦屬妥適，被告上訴猶以前詞
    否認犯行，並指摘原判決量刑過重，請求撤銷改判云云，為無理由，應予駁回。
據上論斷，應依刑事訴訟法第三百六十八條，判決如主文。
本案經檢察官彭坤業到庭執行職務。
中    華    民    國      九十二  年       三       月         十四     日
                              臺灣高等法院刑事第二十四庭
                                  審判長法  官  陳  貽  男
                                        法  官  徐  世  禎
                                        法  官  李  世  貴
右正本證明與原本無異。
如不服本判決應於收受送達後十日內向本院提出上訴書狀，其未敘述上訴之理由者並
得於提起上訴後十日內向本院補提理由書（均須按他造當事人之人數附繕本）。
                                        書記官  魏  汝  萍
中    華    民    國      九十二  年       三       月         十四     日
附錄：本判決論罪科刑法條全文
  毒品危害防制條例第四條第二項：
    製造、運輸、販賣第二級毒品者，處無期徒刑或七年以上有期徒刑，得併科新台
    幣七百萬元以下罰金。


司法院資訊處製作；財團法人民間司法改革基金會備份。
